【裁判字號】    97,訴緝,63
【裁判日期】    971112
【裁判案由】    違反懲治盜匪條例等
【裁判全文】
臺灣士林地方法院刑事判決              97年度訴緝字第63號
公  訴  人  臺灣士林地方法院檢察署檢察官
被      告  乙○○
                    香港
上列被告因違反懲治盜匪條例等案件，經檢察官提起公訴（84年
度偵字第337 號），本院判決如下：
    主  文
本件免訴。
    理  由
一、本件公訴意旨略以：被告李明發係臺北市第九信用合作社辦
    事員與被告即同居人藍月準基於共同概括犯意之聯絡，自民
    國78年間起至83年12月間止，共同集資放款收取高利，乘被
    害人甲○○需款急迫，約定利息每月七分至九分不等，先後
    多次貸與合計新臺幣（下同）2000多萬元之本金，而收取每
    月每千萬利息70萬元至90萬元與原本顯不相當之重利。被告
    鄒添發經營代書、不動產仲介、放款業務，係被告李明發之
    金主，曾透過被告李明發放款予被害人甲○○200 萬元，賺
    取重利，被告楊錦茂原係臺北市政府警察局南港分局警備隊
    員，因與被告鄒添發過從甚密，亦曾經由被告鄒添發放款60
    萬元予被告李明發轉借被害人甲○○60萬元，以賺取重利。
    83 年11 、12月間被害人甲○○因背負高額利息，逐漸週轉
    不靈，所簽發之支票陸續退票，無力償還欠款與利息，被告
    李明發、藍月準催討無著，因被告鄒添發、楊錦茂貸出之款
    項亦無法償還，乃決意以強脅之方式催討，由被告藍月準提
    供被害人甲○○之照片交由被告李明發，於83年12月26日左
    右，在臺北市○○○路某家ＰＵＢ，與被告鄒添發及其找來
    在徵信社任職之被告杜允文、簡亨城，被告楊錦茂及其友人
    謝龍鏡等人共同謀議如何綁架被害人甲○○以催討債務，席
    間被告李明發並出示害人甲○○之照片供與會者辨識，被告
    楊錦茂、謝龍鏡表示事成之後需索取清償債務二成之報酬，
    經被告李明發首肯後，眾人散會。83年12月30日下午10時許
    ，被告鄒添發在臺北市○○○路100 號前，發現被害人甲○
    ○停放之BR-1616 號賓士車，即電召有共同犯意聯絡之被告
    李明發、楊錦茂、謝龍鏡、杜允文、簡亨城、乙○○、及不
    詳姓名成年男子前來守候，被害人甲○○於同日下午10時30
    分許自住處欲至車上取物時，被告杜允文以不詳硬物（類似
    槍枝，未扣案）抵住被害人甲○○背部，喝令其上車，被告
    謝龍鏡及不詳姓名成年男子施強暴推打被害人林某上車，並
    以被害人林之衣服覆蓋其頭部，令其坐於車後，被告謝龍鏡
    駕駛被害人林某之車，不詳姓名者在車上看管被害人林某，
    驅車開往臺北縣萬里鄉溪底村5 鄰27號被告謝龍鏡平日藏匿
    之廢棄空屋，其餘之人亦分乘車輛同往。約一小時餘，眾人
    到達上址空屋，被害人甲○○旋為彼等綑綁於椅子上，眼睛
    以布矇住，被告楊錦茂隨即質問被害人林某所欠4 、5000萬
    元如何償還，若不請家人籌款，將死無葬身之地等語。復脫
    下被害人林某全身衣物，以冷水潑灑其身體，被告謝龍鏡則
    搓揉被害人林某下體，被告楊錦茂再捶打被害人林某胸部、
    臉部（傷害部分，被害人甲○○表示不告訴），施以凌虐達
    半小時，被害人林某難耐凌虐，只有告知其親友以便籌款，
    被告楊錦茂於脫下被害人甲○○衣物時，見其身上有黃金項
    鍊1條 （約2 兩重）及衣服內有皮包1 個（內有現金新臺幣
    9 萬元、韓幣20餘萬元），竟與被告謝龍鏡另行起意，基於
    意圖為自己不法所有之犯意聯絡，以強暴使被害人林某不能
    抗拒，毆打、強扯下其項鍊，取出皮包，交予被告謝龍鏡。
    被告李明發、鄒添發、楊錦茂見已得逞，先行離去，甲○○
    則交由被告杜允文、簡亨城、乙○○、謝龍鏡，及不詳姓名
    者共同看管。嗣於翌日（83年12月31日）下午1 時30分許為
    警發覺可疑查獲被告杜某、簡某、陳某及被綁架之被害人甲
    ○○，被告謝某及不詳姓名者乘機逃逸，警察在現場埋伏守
    候，又查獲攜帶便當前來之被告李某、鄒某、楊某（按被告
    楊錦茂、李明發、藍月準、鄒添發、杜允文、簡亨城、謝龍
    鏡所涉共同私行拘禁部分，業經本院以84年度訴字第350 號
    判決分別判處有期徒刑十月在案；被告楊錦茂、謝龍鏡所涉
    違反懲治盜匪條例部分及被告李明發、藍月準所涉重利部分
    ，亦經本院以84年度訴字第350 號判決均判處無罪在案）。
    因認被告乙○○上開行為涉有刑法第302 條第1 項之私行拘
    禁罪嫌。
二、按案件時效已完成者，應諭知免訴之判決；又免訴之判決，
    得不經言詞辯論為之，刑事訴訟法第302條第2款及第307條
    分別定有明文。又行為後法律有變更者，適用行為時之法律
    ，但行為後之法律有利於行為人者，適用最有利於行為人之
    法律，為民國95年7月1日施行之刑法第2條第1項所明定。查
    修正後刑法第80條第1項及修正前刑法第80條第1項關於追訴
    權時效期間之規定不同，修正後刑法所定追訴權時效期間較
    長，表示行為人被追訴之期限較久，自屬對行為人不利，比
    較結果自以修正前刑法第80條之規定較有利於行為人，本件
    關於追效權時效，自應適用修正前刑法第80條之規定，是關
    於追訴權時效之停止進行及其期間之計算，亦應一體適用修
    正前刑法第83條之規定。
三、經查：本件被告乙○○被訴於83年12月31日涉犯刑法第302
    條第1 項之私行拘禁罪嫌，經公訴人於84年2 月27日提起公
    訴，嗣因被告乙○○逃匿，而由本院於85年2 月6 日發布通
    緝，致審判之程序不能開始；然其所觸犯之上開罪名，依修
    正前刑法第80條第1 項第2 款之規定，其追訴權時效為10年
    ；另依修正前同法第83條第1 項、第3 項規定及參照司法院
    29年院字第1963號解釋，本案追訴權之時效期間均應加計因
    通緝而停止之2 年6 月期間，共計為12年6 月；惟自公訴人
    於84年1 月4 日開始偵查，迄至本院85年2 月6 日發布通緝
    日間（應扣除公訴人於84年2 月27日提起公訴至84年3 月15
    日繫屬本院之該段期間），依司法院大法官釋字第138 號解
    釋，此時追訴權既無不行使之情形，自不生時效進行之問題
    ，是本件追訴權時效應於97年7 月18日完成，揆諸前揭之說
    明，爰不經言詞辯論，逕為免訴判決之諭知。
據上論斷，應依刑事訴訟法第302第2款、第307條判決如主文。
中    華    民    國    97    年    11    月    12    日
                  刑事第五庭審判長  法  官  李育仁
                                    法  官  孫曉青
                                    法  官  黃雅君
以上正本證明與原本無異。
如不服本判決應於收受判決後10日內向本院提出上訴書狀，並應
敘述具體理由；其未敘述上訴之理由者，應於上訴期間屆滿後20
日內向本院補提理由書（均須按他造當事人之人數附繕本），切
勿逕送上級法院。
                                    書記官  簡湘雲
中    華    民    國    97    年    11    月    12    日


司法院資訊處製作；財團法人民間司法改革基金會備份。
